【裁判字號】    95,破抗,25
【裁判日期】    950607
【裁判案由】    破產宣告
【裁判全文】
臺灣高等法院民事裁定                  95年度破抗字第25號
抗  告  人  欣優越實業股份有限公司
                    統一編號：.
法定代理人  甲○○
抗告人因聲請破產宣告事件，對於中華國95年3月31 日臺灣臺北
地方方法院94年度破更(一)字第6 號裁定提起抗告，本院裁定如下
：
    主      文
原裁定廢棄，應由臺灣臺北地方法院更為裁定。
    理      由
一、抗告人於原法院聲請意旨略以：伊公司因經營不善，負債累
    累，現已不能清償債務，經全體股東同意，依法聲請宣告破
    產云云。
    原裁定略以：抗告人所有之8 棟房屋經鑑價之折舊後價格為
    新台幣（下同）158,010,000 元，扣除有別除權之債權後，
    再加上抗告人現有之現金得列入破產財團之財產，至多僅餘
    9,524,377 元。而抗告人對於財政部台北市國稅局中正稽徵
    所、台灣省北區國稅局新莊稽徵所，尚各欠稅87,770,398元
    、1,771,914 元，應優先於普通債權，而破產財團尚不足以
    清償上開二筆稅捐債務，遑論有何財產可供其他普通債權人
    分配。況剔除別除權及二筆稅捐優先債權後，抗告人僅餘案
    外人蘇金祿一名普通債權人，不生分配問題，是本件並無宣
    告破產之實益，駁回抗告人之聲請等語。
二、本件抗告意旨略以：(一)原裁定未依職權為必要之調查，亦未
    依法傳訊債權人、債務人及其他關係人，即遽認本件無破產
    實益，於法未合。(二)破產法第57條所謂債務人不能清償其債
    務者，係指債務人之財產狀態，對於一般金錢債務長久的不
    能支付而言，故只要債務人不能清償債務，依法即得宣告破
    產。原裁定既認定伊得以列入破產財團之財產至多為
    9,524,377 元，卻以不足清償稅捐債務、財團費用及財團債
    務為由，遽以無宣告破產之實益駁回聲請，與破產法第57條
    之規定有違。(三)伊欠財政部台北市國稅局中正稽徵所、台灣
    省北區國稅局新莊稽徵所之稅捐債務，僅有5,845,979元、
    1,788,369元，故伊之總財產僅餘9,524,377元，已足清償上
    開二筆稅捐優先債權。爰請求廢棄原裁定，更為合法適當之
    處理云云。
三、按破產，對債務人不能清償債務者，宣告之，破產法第57條
    定有明文。又所謂債務人不能清償其債務，係指債務人之財
    產狀態，對於一般金錢債務長久的不能支付而言；法院對於
    破產之聲請，在裁定前，得依職權為必要之調查，並傳訊債
    務人、債權人及其他關係人，亦為同法第63條第2 項所明定
    。
四、參酌抗告人提出之財產狀況說明書（原法院破字卷第8-35頁
    ），抗告人現有之財產為：現金185萬元， 及門牌桃園縣新
    屋鄉○○路296號2-9樓房屋8棟 及坐落之桃園縣新屋鄉○○
    段1221地號土地。而上開8棟房屋及坐落基地已分別設定第1
    至第4順位最高限額抵押權7,000萬元、4,000萬元、2,500萬
    元、6,500萬元（合計2億元）予抵押權人新竹國際商業銀行
    股份有限公司（下稱新竹商銀），以擔保第三人仁通興業股
    份有限公司（下稱仁通公司）對於新竹商銀之債務，第三人
    仁通公司至94年12月22日止尚欠新竹商銀本金餘額1億4,433
    萬5,623元未清償等情，有建物登記謄本、 新竹國際商銀95
    年3 月23日函覆之抵押物實勘報告表、不動產抵押物調查報
    告表及仁通公司欠款餘額陳報狀可按（ 原法院破更(一)卷第7
    、15-18頁）。另抗告人對於第三人陳菊妹尚負債600萬元，
    就上開8棟房屋設定第5順位最高限額600萬元 之抵押權供作
    擔保，亦有抗告人呈報之債權人清冊及建物登記謄本在卷可
    佐（原法院破字卷第7-35頁）。惟 查上開8棟房地於設定時
    （84年間）經鑑價，總計為1億5,801萬元，惟現今市場景氣
    轉趨熱絡，未經進一步鑑價，是 否即得確定8棟房地於清償
    上開有別除權地位之抵押債務後無足剩餘？如有剩餘者，加
    計抗告人持有之現金185萬元，其 破產財團之數額究為多少
    ？均有未明。
五、又財政部台北市國稅局中正稽徵所就抗告人尚欠87、88年之
    營利事業所得稅，已更正欠稅金額共計 為7,614,142元，業
    據本院向上開稽徵所查詢明確，有該所95年 5月25日財北國
    稅中正營所字第0950004547號函附欠稅查詢情形表可稽（本
    院卷第14、15頁）。抗告人另尚欠台灣省北區國稅局新莊稽
    徵所1,771,914元， 亦有台灣省北區國稅局新莊稽徵所北區
    國稅新莊一字第0941014978號函足憑（原法院破字卷第85-8
    7頁）。是則， 抗告人尚積欠上開二筆稅捐9,386,056 元（
    7,614,142 +1,771,914=9,386,056），依 稅捐稽徵法第6條
    第1項規定，有優先於普通債權之地位，而 稅捐之徵收應包
    括本稅、滯納金、利息等費用，以達到約束納稅義務人有優
    先繳納稅捐之義務，於破產程序中有應優先於普通債權受清
    償之地位。
六、綜上所述，抗告人可能構成破產財團之財產數額尚待查明，
    雖有二筆優於普通債權地位之稅捐債權9,386,056 元，仍不
    足以確定抗告人之破產財團確不敷支付財團費用及財團債務
    ，尚待原法院依職權為必要之調查。原法院未及審酌財政部
    台北市國稅局中正稽徵所更正抗告人積欠營利事業所得稅之
    金額，遽以抗告人之破產財團僅餘9,524,377 元，不足清償
    抗告人之稅捐債務89,542,312元，即認本件無破產之實益等
    節，因而駁回抗告人之聲請，尚有未合。因破產事件倘經准
    許，所應進行之程序應由原法院為之，茲抗告論旨指摘原裁
    定不當，為有理由，爰由本院將原裁定廢棄，應由原法院另
    為適切之處理。
七、據上論結：本件抗告為有理由，依破產法第5 條，民事訴訟
    法第492條，裁定如主文。
中    華    民    國    95    年    6    月      7    日
                  民事第一庭    審判長法  官  張耀彩
                                      法  官  盧彥如
                                      法  官  林金吾
正本係照原本作成。
本裁定除以適用法規顯有錯誤為理由，並經本院許可外，不得再
抗告。如提起再抗告，應於收受後10日內委任律師為訴訟代理人
向本院提出再抗告狀。並繳納再抗告費新台幣１千元。
中    華    民    國    95    年    6    月      7    日
                                      書記官  張淑芳


司法院資訊處製作；財團法人民間司法改革基金會備份。
